最高法院刑事判決　　　　　　　　　　111年度台上字第332號
上　訴　人　林進能
 
 
選任辯護人　司幼文律師
　　　　　　戴榮聖律師
上列上訴人因加重強盜案件，不服臺灣高等法院高雄分院中華民
國110 年10月26日第二審判決（110 年度上訴字第669 號，起訴
案號：臺灣高雄地方檢察署91年度偵字第3350、5326號），提起
上訴，本院判決如下：
    主  文
上訴駁回。
    理  由
一、按刑事訴訟法第377 條規定，上訴於第三審法院，非以判決
    違背法令為理由，不得為之。是提起第三審上訴，應以原判
    決違背法令為理由，係屬法定要件。如果上訴理由書狀並未
    依據卷內訴訟資料，具體指摘原判決不適用何種法則或如何
    適用不當，或所指摘原判決違法情事，顯與法律規定得為第
    三審上訴理由之違法情形，不相適合時，均應認其上訴為不
    合法律上之程式，予以駁回。本件原判決認定上訴人林進能
    有其事實及理由欄引用第一審判決事實欄（下稱事實欄）所
    載之與已判決確定之林進賢共同連續加重強盜犯行，因而維
    持第一審論上訴人犯行為時之共同連續攜帶兇器、於夜間侵
    入住宅強盜罪（其中事實欄一之㈡部分依刑法上想像競合之
    例論處），處有期徒刑7 年10月，並諭知相關沒收之判決，
    駁回上訴人在第二審之上訴。已詳細敘述所憑之證據及取捨
    、認定之理由，並敘明本件無從適用刑事妥速審判法第7 條
    減輕其刑之旨。且就上訴人否認有共同連續加重強盜犯行，
    辯稱其係被其兄即共犯林進賢逼迫而冒用警察身分參與前揭
    犯行，然其目的僅為騙取被害人陳清龍、陳德良、施佳伶及
    徐通安等人（下稱被害人等）之毒品，不知林進賢會逾越原
    先犯意而強取被害人等之身上財物，且被害人等亦未達不能
    抗拒之程度，其至多僅成立僭行公務員職權及詐欺取財罪，
    不應成立加重強盜罪之共同正犯等語，其辯詞不可採之理由
    ，及證人林進賢、張訓恭於原審之證詞，或係迴護上訴人之
    詞而不足取，或不足為上訴人有利認定等情，分別予以指駁
    及說明。所為論斷，俱有卷存證據資料可資覆按，並無採證
    認事違背經驗法則、論理法則，亦無量刑職權之行使有濫用
    ，或其他違背法令之情形。
二、上訴意旨仍謂：原審於調查證人張訓恭時未為隔離訊問，且
    亦未使上訴人、林進賢與證人對質或提示證物以喚起伊之記
    憶，致證人因害怕遭林進賢報復而不敢為真實之陳述，原審
    所踐行之程序顯有瑕疵，自屬違法等語。
三、惟查：㈠、證人有數人者，應分別訊問之；其未經訊問者，
    非經許可，不得在場。因發見真實之必要，得命證人與他證
    人或被告對質，亦得依被告之聲請，命與證人對質，刑事訴
    訟法第184 條定有明文；另同法第97條第2 項亦規定：對於
    被告之請求對質，除顯無必要者外，不得拒絕。是審理事實
    之法院，對於被告對質、詰問之請求，雖非無自由裁量之權
    限，但於訴訟制度已由職權主義改為採行改良式當事人進行
    主義後，特重當事人間法庭活動之互為攻擊、防禦，法院自
    由裁量空間當受嚴格限制，倘非顯無理由或確於訴訟進行有
    礙等無必要之情形外，原則當應准許，其若不予准許，則應
    於判決理由內說明不准之理由，否則即有判決理由不備之違
    法。本件證人林進賢、張訓恭均為上訴人聲請傳喚欲對其為
    有利之證述（見原審卷第111 頁），其等證述目的一致，上
    訴人亦未事先提醒法院證人張訓恭恐因畏懼而有難以啟齒之
    情形。而原審於審判期日傳喚上開2 證人到庭，亦已依法將
    2 證人隔離並分別進行交互詰問（見原審卷152 頁），而於
    證人林進賢、張訓恭依序詰問作證完畢後，因證人張訓恭已
    明確證稱未見林進賢持槍脅迫上訴人（見原審卷第160 至16
    3頁）等情，上訴人於審判長詢以對於證人張訓恭之證言表
    示意見時，上訴人亦稱證人可能因時間久遠而記憶有所遺忘
    ，審判長又立即同意上訴人可以繼續詢問證人，上訴人即自
    行詢問證人，證人依然表示沒有林進賢脅迫上訴人之印象，
    上訴人對此證人之證詞即表示沒有意見（見原審卷第163 至
    164 頁），並未再行請求由其或林進賢與證人張訓恭對質，
    或需提示任何證據喚醒證人之記憶。準此，原審所踐行之訴
    訟程序自無違法，亦無判決理由不備之情形。上訴意旨及其
    餘仍指其係受林進賢之逼迫始同意犯案，又自始係基於詐欺
    犯意，不應對於林進賢逾越共同犯意之加重強盜行為負責等
    語。均係就原判決已說明之事項及屬原審採證認事、量刑職
    權之適法行使，持憑己見，就相同證據資料而為不同之評價
    ，且重為事實之爭執，與法律規定得為第三審上訴理由之違
    法情形，不相適合。其上訴不合法律上之程式，應予駁回。
據上論結，應依刑事訴訟法第395 條前段，判決如主文。
中    華    民    國   111    年    2     月    24    日
                  刑事第四庭審判長法  官  林  立  華  
                                  法  官  林  瑞  斌  
                                  法  官  王  敏  慧  
                                  法  官  李  麗  珠  
                                  法  官  謝  靜  恒  
本件正本證明與原本無異
                                  書記官
中    華    民    國   111    年    3     月    1     日